臺灣新北地方法院刑事判決
110年度訴字第1357號、第1433號
公  訴  人  臺灣新北地方檢察署檢察官
被      告  曾國清




指定辯護人  本院公設辯護人姚孟岑
上列被告因違反槍砲彈藥刀械管制條例等案件，經檢察官提起公
訴（110年度偵字第35554號）及追加起訴（110年度偵字第36541
號、第36882號），本院判決如下：
    主  文
曾國清犯非法持有制式手槍罪，處有期徒刑陸年貳月，併科罰金
新臺幣拾萬元，罰金如易服勞役，以新臺幣壹仟元折算壹日；又
犯非法持有制式手槍罪，處有期徒刑陸年，併科罰金新臺幣拾萬
元，罰金如易服勞役，以新臺幣壹仟元折算壹日；又犯持有第二
級毒品純質淨重二十公克以上罪，處有期徒刑拾月。有期徒刑部
分應執行有期徒刑柒年陸月，併科罰金部分應執行罰金新臺幣拾
伍萬元，罰金如易服勞役，以新臺幣壹仟元折算壹日。
扣案如附表一所示之物均沒收、如附表二所示之物均沒收銷燬。
    事  實
一、曾國清明知非制式手槍、獵槍及子彈，均屬槍砲彈藥刀械管
    制條例所管制之違禁物，亦明知甲基安非他命屬毒品危害防
    制條例所列管之違禁物，非經許可，均不得無故持有、寄藏
    ，竟仍為下列行為：
　㈠基於持有非制式手槍、獵槍及子彈之犯意，於民國110年8月2
    1日23時許，在宜蘭大學陽明附設教學醫院停車場內，自陳
    文德（已於110年8月24日死亡）處，無償取得非制式手槍2
    枝（含彈匣各1個，槍枝管制編號0000000000號、000000000
    0號）、非制式獵槍（散彈槍）1枝(含彈匣1個、槍枝管制編
    號0000000000號)，及子彈共37顆，而未經許可持有之。嗣⒈
    於110年9月2日21時15分許，在新北市○○區○○路00巷00號前
    ，為警攔查，並扣得非制式手槍1枝（含彈匣1個、槍枝管制
    編號0000000000號）、非制式獵槍（散彈槍）1枝（含彈匣1
    個、槍枝管制編號0000000000號)、子彈29顆，又此部分犯
    行因遭查獲而中斷後，復另行起意，繼續持有上開未被查獲
    之手槍及子彈，迨⒉於同年月13日13時20分許，為警持搜索
    票，在新北市○○區○○路000○0號挪威森林旅館內，對其所駕
    駛車牌號碼000-0000號自用小客車執行搜索，並扣得非制式
    手槍1枝（含彈匣1個，槍枝管制編號0000000000號）、子彈
    8顆，始查悉上情。
  ㈡基於持有第二級毒品純質淨重20公克以上之犯意，於110年9
    月2日20時許，在桃園市大園區大園交流道附近某咖啡廳內
    ，以新臺幣（下同）4萬元之價格，向真實姓名年籍不詳、
    綽號「阿貴」之成年男子，購得第二級毒品甲基安非他命共
    70公克。嗣於110年9月2日21時15分許，在新北市○○區○○路0
    0巷00號前，為警攔查，並扣得第二級毒品甲基安非他命共5
    包（純質淨重共計31.983公克，驗餘淨重共計37.15公克）
    ，始查悉上情。
二、案經新北市政府警察局板橋分局報告臺灣新北地方檢察署檢
    察官偵查起訴，及新北市政府警察局土城分局報告臺灣新北
    地方檢察署檢察官偵查後追加起訴。
    理  由
一、認定事實所憑之證據及理由：
  ㈠上開犯罪事實，業據被告曾國清於警詢、偵訊，及本院準備
    程序、審理時（見110年度偵字第35554號卷【下稱第35554
    號卷】第15頁至第22頁、第124頁至第127頁、本院110年度
    訴字第1357號卷【下稱本院第1357號卷】卷第96頁至第98頁
    、第143頁至第147頁、110年度偵字第36541號卷【第36541
    號卷】第14頁至第28頁、第131頁至第133頁、第159頁、110
    年度偵字第36882號卷【第36882號卷】第175頁至第181頁、
    本院110年度訴字第1433號卷【下稱本院第1433號卷】第108
    頁至第111頁）均坦承不諱，並有新北市政府警察局板橋分
    局搜索扣押筆錄暨扣押物品目錄表、現場及扣案物照片、新
    北市政府警察局土城分局刑案現場勘察報告、新北市政府警
    察局保安警察大隊搜索扣押筆錄暨扣押物品目錄表、槍彈毒
    品查獲照片各1份（見第35554號卷第39頁至第45頁、第81頁
    至第83頁、第167頁至第173頁、第183頁、第36882號卷第22
    5頁至第256頁、第36541號卷第29頁至第35頁、第59頁至第6
    1頁、第65頁至第67頁、第73頁至第89頁）在卷可稽。
　㈡又上開槍彈，經送請內政部警政署刑事警察局以檢視法、性
    能檢驗法、試射法鑑驗，其鑑定結果為：
　　⒈送鑑手槍1枝(槍枝管制編號0000000000)，認係非制式手槍
      ，由仿手槍外型製造之槍枝，組裝已貫通之金屬槍管而成
      ，擊發功能正常，可供擊發適用子彈使用，認具殺傷力。
    ⒉送鑑手槍1枝(槍枝管制編號0000000000)，認係非制式手槍
      ，由仿手槍外型製造之槍枝，組裝已貫通之金屬槍管而成
      ，擊發功能正常，可供擊發適用子彈使用，認具傷力。
    ⒊送鑑霰彈槍1枝(槍枝管制編號0000000000)，認係非制式獵
      槍(散彈槍），由仿獵槍（散彈槍）外型製造之槍枝，組
      裝已貫通之金屬槍管、金屬撞針而成，擊發功能正常，可
      供擊發適用子彈使用，認具殺傷力。
　　⒋送鑑子彈8顆，其中4顆，認均係非制式子彈，由口徑9mm制
      式空包彈組合直徑約9.0mm金屬彈頭而成，採樣1顆試射，
      可擊發，認具殺傷力（其餘4顆，均不具殺傷力）。
　　⒌送鑑子彈29顆，其中1顆，研判係口徑9x19mm制式子彈，經
      試射，可擊發，認具殺傷力（其餘28顆，認均非制式子彈
      ，由口徑9mm制式空包彈組合直徑約8.9mm金屬彈頭而成，
      取9顆試射，均可擊發，認具殺傷力）等節，有内政部警
      政署刑事警察局110年10月18日刑鑑字第1108005354號鑑
      定書、110年10月7日新北警鑑字第1101920214號鑑驗書、
      内政部警政署刑事警察局110年10月12日刑鑑字第1108000
      532號鑑定書各1份（見第35554號卷第205頁至第212頁、
      第36882號卷第151頁至第158頁、第161頁至第162頁）在
      卷可憑。
　㈢至扣案白色透明結晶5包，經送台灣尖端先進生技醫藥股份有
    限公司毒品原物鑑定實驗室以氣相層析質譜儀（GC/MS）鑑
    驗，均檢出第二級毒品甲基安非他命，純質淨重共計31.983
    公克，驗餘淨重共計37.15公克等節，亦有台灣尖端先進生
    技醫藥股份有限公司毒品原物鑑定實驗室毒品證物鑑定分析
    報告(實驗室分析編號DAA7333-1、DAA7333-2號)各1份（見
    第36541號卷第151頁至第153頁）在卷可考。
　㈣綜上，足認被告上開任意性自白與事實相符，堪以採信。本
    件事證明確，被告犯行堪以認定，應依法論科。
二、論罪科刑：
  ㈠論罪：
　　⒈核被告就事實欄㈠⒈所為，係違反槍砲彈藥刀械管制條例第
      7條第4項之非法持有非制式手槍罪、同條例第8條第4項之
      非法持有非制式獵槍罪、同條例第12條第4項之非法持有
      子彈罪、就事實欄㈠⒉所為，係違反槍砲彈藥刀械管制條
      例第7條第4項之非法持有非制式手槍罪、同條例第12條第
      4項之非法持有子彈罪、就事實欄㈡所為，係違反毒品危
      害防制條例第11條第4項之持有第二級毒品純質淨重20公
      克以上罪。被告就事實欄㈠⒈、⒉所為，均係以一持有行為
      ，同時觸犯非法持有非制式手槍、獵槍及子彈罪，及非法
      持有非制式手槍及子彈罪，均為想像競合犯，均應從一重
      之非法持有非制式手槍罪論處。按行為人實行犯罪後，於
      經司法警察（官）或檢察官查獲之際，對爾後是否遭法院
      羈押而得否依其原有犯意賡續實行犯罪，已失其自主性而
      無從預知，且經查獲，其反社會性及違法性已具體表露，
      行為人已有受法律非難之認識，其主觀上之犯意及客觀上
      之犯罪行為，俱因此而中斷，包括一罪之犯行至此終止。
      若經司法機關為相關之處置（如具保、責付等）後，猶再
      犯罪，其主觀上難謂與查獲前之犯罪行為係出於同一犯意
      ，客觀上受一次評價之事由亦已消滅，自不得再與前案以
      一罪論，最高法院105年度台上字第3441號判決意旨可茲
      參照，是本件扣案之非制式手槍、獵槍及子彈等，雖俱係
      被告於110年8月21日，受陳文德所託而代為保管，然其於
      110年9月2日為警查獲後，其此部分犯行已因查獲而中斷
      ，被告繼續持有未遭查獲之非制式手槍及子彈，迨同年月
      13日再次遭查獲，其犯意各別，行為互殊，自應論以2罪
      ，是被告就事實欄㈠⒈、⒉、事實欄㈡所犯3罪，犯意各別，
      行為互殊，應予分論併罰。（起訴書及追加起訴書認被告
      非法持有非制式手槍之部分，係犯槍砲彈藥刀械管制條例
      第8條第4項之罪，容有誤會，因係基本社會事實同一，為
      實質上一罪關係，且本院亦已諭知被告可能涉犯槍砲彈藥
      刀械管制條例第7條第4項之非法持有非制式手槍罪，以利
      被告防禦，爰依刑事訴訟法第300條之規定，變更起訴法
      條）。  
　㈡科刑：
　　爰以行為人責任為基礎，審酌被告明知非制式手槍、獵槍及
    子彈，均屬高度危險之物品，非經主管機關許可，不得擅自
    持有，亦明知毒品有害於人體，為供己施用，猶違犯本案持
    有毒品犯行，顯見被告無視於國家杜絕毒品、槍砲犯罪之禁
    令，且持有數量非微，所為應予非難；惟考量其持有扣案槍
    枝及子彈後，未曾持以犯罪或取得其他不法利益，亦未實際
    傷及他人或造成實質之損害，且依卷內事證尚無從認定其持
    有之毒品有販賣、轉讓他人之情形，對社會造成之危害尚非
    直接甚鉅，且始終坦承犯行，犯後態度尚可，兼衡其素行、
    犯罪之動機、目的、手段、所生損害及其國中肄業之智識程
    度、從事漁獲批發之家庭經濟狀況等一切情狀（見本院第13
    57號卷第246頁），分別量處如主文所示之刑，並就罰金刑
    部分，諭知易服勞役之折算標準，暨定其應執行之刑及易服
    勞役之折算標準。
三、沒收：
　㈠扣案非制式手槍2枝（槍枝管制編號：0000000000號、000000
    0000號）、非制式獵槍1枝（槍枝管制編號：0000000000號
    ）、及未經試射之非制式子彈19顆（由口徑9mm制式空包彈
    組合直徑約8.9mm金屬彈頭而成）、非制式子彈3顆（由口徑
    9mm制式空包彈組合直徑約9.0mm金屬彈頭而成），經鑑定結
    果均具有殺傷力，有上開鑑定書在卷可考，均屬違禁物，依
    刑法第38條第1項規定，不問屬於犯罪行為人與否，均應予
    以宣告沒收。至其餘業經試射之子彈，雖經鑑定認具殺傷力
    ，惟既經試射擊發，足認其已因試射而失其子彈之結構及性
    能，自不再具殺傷力，故已失其違禁物之性質，爰不予宣告
    沒收，併此敘明。　
　㈡扣案第二級毒品甲基安非他命5包（驗餘淨重共計37.15公克
    ），經送驗結果，均檢出第二級毒品甲基安非他命之成分，
    有上開毒品證物鑑定分析報告在卷可考，均屬違禁物，
　　應依毒品危害防制條例第18條第1項前段規定宣告沒收銷燬
    之；又盛裝上開毒品之包裝袋5個，其上殘留有上述毒品且
    無法析離，爰併予宣告沒收銷燬；至於鑑驗用罄部分因已滅
    失，自無庸再為沒收銷燬之諭知。
據上論斷，應依刑事訴訟法第299條第1項前段、第300條，判決
如主文。
本案經檢察官洪湘媄偵查起訴、檢察官陳亭君追加起訴，由檢察
官秦嘉瑋到庭執行公訴。
中　　華　　民　　國　 111　　年　　5 　　月　　 3　　日
                  刑事第十二庭審判長法  官  陳正偉

                                    法  官  陳志峯

                                    法　官  鄭淳予
上列正本證明與原本無異。
如不服本判決，應於判決送達後20日內敘明上訴理由，向本院提
出上訴狀 (應附繕本) ，上訴於臺灣高等法院。其未敘述上訴理
由者，應於上訴期間屆滿後20日內向本院補提理由書「切勿逕送
上級法院」。
                                    書記官  方信琇
中　　華　　民　　國　　111 　年　　5 　　月　　6 　　日
附錄本案論罪科刑法條全文：
槍砲彈藥刀械管制條例第7條
未經許可，製造、販賣或運輸制式或非制式火砲、肩射武器、機
關槍、衝鋒槍、卡柄槍、自動步槍、普通步槍、馬槍、手槍或各
類砲彈、炸彈、爆裂物者，處無期徒刑或七年以上有期徒刑，併
科新臺幣三千萬元以下罰金。
未經許可，轉讓、出租或出借前項所列槍砲、彈藥者，處無期徒
刑或五年以上有期徒刑，併科新臺幣一千萬元以下罰金。
意圖供自己或他人犯罪之用，而犯前二項之罪者，處死刑或無期
徒刑；處徒刑者，併科新臺幣五千萬元以下罰金。
未經許可，持有、寄藏或意圖販賣而陳列第一項所列槍砲、彈藥
者，處五年以上有期徒刑，併科新臺幣一千萬元以下罰金。
意圖供自己或他人犯罪之用，以強盜、搶奪、竊盜或其他非法方
法，持有依法執行公務之人所持有之第一項所列槍砲、彈藥者，
得加重其刑至二分之一。
第一項至第三項之未遂犯罰之。 　

槍砲彈藥刀械管制條例第8條
未經許可，製造、販賣或運輸制式或非制式鋼筆槍、瓦斯槍、麻
醉槍、獵槍、空氣槍或第四條第一項第一款所定其他可發射金屬
或子彈具有殺傷力之各式槍砲者，處無期徒刑或五年以上有期徒
刑，併科新臺幣一千萬元以下罰金。
未經許可，轉讓、出租或出借前項所列槍砲者，處五年以上有期
徒刑，併科新臺幣一千萬元以下罰金。
意圖供自己或他人犯罪之用，而犯前二項之罪者，處無期徒刑或
七年以上有期徒刑，併科新臺幣一千萬元以下罰金。
未經許可，持有、寄藏或意圖販賣而陳列第一項所列槍砲者，處
三年以上十年以下有期徒刑，併科新臺幣七百萬元以下罰金。
第一項至第三項之未遂犯罰之。
犯第一項、第二項或第四項有關空氣槍之罪，其情節輕微者，得
減輕其刑。

槍砲彈藥刀械管制條例第12條
未經許可，製造、販賣或運輸子彈者，處一年以上七年以下有期
徒刑，併科新臺幣五百萬元以下罰金。
未經許可，轉讓、出租或出借子彈者，處六月以上五年以下有期
徒刑，併科新臺幣三百萬元以下罰金。
意圖供自己或他人犯罪之用，而犯前二項之罪者，處三年以上十
年以下有期徒刑，併科新臺幣七百萬元以下罰金。
未經許可，持有、寄藏或意圖販賣而陳列子彈者，處五年以下有
期徒刑，併科新臺幣三百萬元以下罰金。
第一項至第三項之未遂犯罰之。

毒品危害防制條例第11條
持有第一級毒品者，處三年以下有期徒刑、拘役或新臺幣三十萬
元以下罰金。
持有第二級毒品者，處二年以下有期徒刑、拘役或新臺幣二十萬
元以下罰金。
持有第一級毒品純質淨重十公克以上者，處一年以上七年以下有
期徒刑，得併科新臺幣一百萬元以下罰金。
持有第二級毒品純質淨重二十公克以上者，處六月以上五年以下
有期徒刑，得併科新臺幣七十萬元以下罰金。
持有第三級毒品純質淨重五公克以上者，處二年以下有期徒刑，
得併科新臺幣二十萬元以下罰金。
持有第四級毒品純質淨重五公克以上者，處一年以下有期徒刑，
得併科新臺幣十萬元以下罰金。
持有專供製造或施用第一級、第二級毒品之器具者，處一年以下
有期徒刑、拘役或新臺幣十萬元以下罰金。

附表一
編號 扣案物品名稱 備註 1 非制式手槍1枝（槍枝管制編號：0000000000號）、未經試射之非制式子彈3顆（由口徑9mm制式空包彈組合直徑約9.0mm金屬彈頭而成） 內政部警政署刑事警察局110年10月18日刑鑑字第1108005354號鑑定書 2 非制式手槍1枝（槍枝管制編號：0000000000號）、非制式獵槍1枝（槍枝管制編號：0000000000號）、未經試射之非制式子彈19顆（由口徑9mm制式空包彈組合直徑約8.9mm金屬彈頭而成） 內政部警政署刑事警察局110年10月12日刑鑑字第1108000532號鑑定書 

附表二
編號 扣案物品名稱 備註 1 第二級毒品甲基安非他命5包（含包裝袋5個，驗餘淨重共計37.15公克） 台灣尖端先進生技醫藥股份有限公司毒品原物鑑定實驗室毒品證物鑑定分析報告(實驗室分析編號DAA7333-1、DAA7333-2號)